【裁判字號】    99,交訴,26
【裁判日期】    990427
【裁判案由】    公共危險
【裁判全文】
臺灣臺北地方法院刑事判決              99年度交訴字第26號
公  訴  人  臺灣臺北地方法院檢察署檢察官
被      告  丙○○
上列被告因公共危險案件，經檢察官提起公訴（98年度偵字第29
103 號），被告於本院準備程序中就被訴事實為有罪之陳述，經
告知簡式審判程序之旨，並聽取公訴人及被告之意見後，本院合
議庭認為適宜由受命法官獨任進行簡式審判程序而裁定改由受命
法官獨任進行簡式審判程序審理，判決如下：
    主  文
丙○○駕駛動力交通工具肇事，致人受傷而逃逸，處有期徒刑陸
月，如易科罰金，以新臺幣壹仟元折算壹日。緩刑貳年。
    事  實
一、丙○○於民國98年11月4 日晚間10時許，駕駛車牌號碼HZ-6
    175 號自用小客車，沿臺北縣新店市○○路內側車道由南往
    北行駛，途經北新路與環河路口，欲左轉環河路時，原應注
    意遵守交通號誌及車前狀況，並隨時採取必要之安全措施，
    而當時天候晴、夜間有照明，所行經之柏油路面乾燥無缺陷
    、無障礙物，視距良好，行車管制號誌正常，並無不能注意
    之情事，竟疏未注意及此，貿然左轉，適有甲○○騎乘車牌
    號碼536-BFT 號重型機車附載乙○○，沿北新路由北往南方
    向直行，行經該處路口時，見丙○○駕車左轉，閃避不及，
    機車車頭擦撞丙○○駕駛之自小客車，甲○○及乙○○因而
    人車倒地，致甲○○受有左髖、膝、足之表淺損傷及右手挫
    擦傷之傷害，乙○○受有左脛骨幹閉鎖性骨折及左臀部挫傷
    之傷害（過失傷害部分均未據告訴）。丙○○明知汽車駕駛
    人駕駛車輛肇事致人受傷，應即採取救護或其他必要措施，
    並向警察機關報告，不得駛離現場，惟其竟未救護傷患並報
    警處理，即萌生肇事逃逸之犯意，逕自駕車離開現場。嗣經
    甲○○、乙○○記下丙○○所駕駛上開車輛之車牌號碼並報
    警後，始循線查悉上情。
二、案經臺北市政府警察局新店分局移請臺灣臺北地方法院檢察
    署檢察官偵查起訴。
    理  由
一、訊據被告丙○○對於前揭事實，迭於本院準備程序、審理時
    均坦承不諱（見本院卷第20頁背面、第23頁背面、第25頁正
    面），核與證人乙○○於警詢時（見偵查卷第11至13頁）及
    證人甲○○於警詢時及偵查中證述情節相符（見偵查卷第8
    至10頁、第58、59頁），並有道路交通事故現場圖（見偵查
    卷第19頁）、臺北縣政府警察局新店分局道路交通事故調查
    報告表( 一) 、( 二) 各1 份暨現場照片與車損照片10張（
    見偵查卷第19至26頁）、臺北縣政府警察局新店分局道路交
    通事故初步分析研判表、道路交通事故補充資料表各1 份（
    見偵查卷第31、32頁）、天主教耕莘醫院98年11月4 日乙診
    字第乙0000000000號、第乙0000000000號診斷證明書各1 紙
    （見偵查卷第35、36頁）在卷可稽，足認被告前開自白與事
    實相符，應堪採信。本案事證明確，被告犯行堪予認定，應
    依法論科。
二、核被告所為，係犯刑法第185 條之4 之肇事逃逸罪。被告駕
    車肇事雖同時造成被害人甲○○、乙○○之傷害後逃逸，惟
    刑法第185 條之4 所保護之法益，目的在賦予車禍肇事之行
    為人對於自己行為之結果負有救助被害人之義務，並使被害
    人即時得到必要之救助，所保護之對象係社會法益，此觀之
    該條之立法理由，係「為維護交通安全，加強救護，減少被
    害人之死傷，促使駕駛人於肇事後，能對被害人即時救護，
    特增設本條，關於肇事致人死傷而逃逸之處罰規定。」已明
    ，亦與刑法第284 條、第276 條等在於保護被害人個人之生
    命、身體等法益之規範目的有別，是單一之侵害行為，縱然
    造成數名被害人傷害或死亡結果，其所侵害之社會法益衡為
    一，自無想像競合規定之適用。爰審酌被告於肇事後毫未下
    車聞問，迅即逃逸，違背駕車肇事後應對於被害人即時救護
    之法律上義務及道德感情，被告所為自應受有相當程度之刑
    事非難，惟念其犯後坦承犯行，深表悔意，態度良好，並與
    被害人2 人達成和解，有和解書2 紙在卷可查（見偵查卷第
    33、34頁）等一切情狀，量處如主文所示之刑，並諭知易科
    罰金之折算標準。
三、末查，被告雖於82年、86年間因違反肅清煙毒條例案件，分
    別經判處有期徒刑3 年10月、3 年8 月確定，惟於執行完畢
    後5年 以內未曾因故意犯罪受有期徒刑以上刑之宣告，有臺
    灣高等法院被告前案紀錄表附卷可憑，其因一時失慮致罹刑
    章，犯後坦承犯行，已有悔悟之意，復與被害人2 人達成和
    解，被害人2 人亦表示不對被告提出告訴一情，業據其等於
    警詢時陳述明確（見偵查卷第10、12頁），並考量被告家中
    尚有身罹洗腎重症之母親需照護，有中華民國身心障礙手冊
    影本1 紙在卷可佐（見本院卷第26頁正面），信經此偵審教
    訓及刑之宣告後，應知所警惕，尚無須遽予執行刑罰，以期
    其能有效回歸社會，本院認前開對其所宣告之刑以暫不執行
    為適當，爰併依刑法第74條第1 項第2 款規定，宣告緩刑2
    年，以啟自新。
據上論斷，應依刑事訴訟法第273 條之1 第1 項、第299 條第1
項前段，刑法第185 條之4 、第41條第1 項前段、第74條第1 項
第2 款，判決如主文。
本案經檢察官陳國安到庭執行職務。
中    華    民    國    99    年     4    月    27    日
                  交通法庭  法  官  高若珊
上正本證明與原本無異。
如不服本判決應於收受送達後10日內向本院提出上訴書狀，並應
敘述具體理由；其未敘述上訴理由者，應於上訴期間屆滿後20日
內向本院補提理由書（均須按他造當事人之人數附繕本）「切勿
逕送上級法院」。告訴人或被害人如對於本判決不服者，應具備
理由請求檢察官上訴，其上訴期間之計算係以檢察官收受判決正
本之日期為準。
                            書記官  游曉婷
中    華    民    國    99    年    4     月    27    日
附錄本案論罪科刑法條全文：
中華民國刑法第185條之4
（肇事遺棄罪）
駕駛動力交通工具肇事，致人死傷而逃逸者，處6 月以上5 年以
下有期徒刑。

司法院資訊處製作；財團法人民間司法改革基金會備份。
